【裁判字號】    92,易,576
【裁判日期】    920530
【裁判案由】    贓物
【裁判全文】
臺灣桃園地方法院刑事判決                          九十二年度易字第五七六號
    公  訴  人  臺灣桃園地方法院檢察署檢察官
    被      告  甲○○
右列被告因贓物案件，經檢察官提起公訴（九十一年度偵字第一八五一０號），本院
判決如左：
    主  文
甲○○無罪。
    理  由
一、公訴意旨略以：被告甲○○明知年籍姓名不詳自稱「王偉傑」之人所持有之ＵＸ
    Ｎ—五六一號輕機車來源不明，係屬贓物（該輕機車原為丙○○所有，於民國九
    十一年十月六日晚間十時十分許，在桃園縣桃園市○○路與延平路口，為不詳之
    人所竊），竟基於收受贓物之犯意，於九十一年十月七日凌晨某時，在桃園縣大
    湳一帶向「王偉傑」收受後供己騎用。嗣於同日凌晨一時五十分許，在桃園縣桃
    園市○○路、大林路口為警查獲，並扣得上開贓車一輛、機車鑰匙一把。因認被
    告甲○○所為，涉有刑法第三百四十九條第一項之收受贓物罪嫌。
二、訊據被告甲○○固不否認於右揭時地，向「王偉傑」收受輕機車騎用，而為警查
    獲之事實，惟否認有何贓物犯行。辯稱：向「王偉傑」借車時，我不知道是贓物
    ，在警訊中承認竊車，是因為要替王偉傑頂罪云云。
三、按犯罪事實應依證據認定之，無證據不得推定其犯罪事實；又不能證明被告犯罪
    者，應諭知無罪之判決，刑事訴訟法第一百五十四條、第三百零一條第一項分別
    定有明文。經查，公訴意旨認被告甲○○涉有右揭收受贓物犯行，無非係以被告
    證人即車主丙○○之指證、贓物領據，及被告在偵查中自承認識王偉傑有年，其
    間並未曾見王偉傑騎乘該部輕機車，且「王偉傑」並未提供其車籍資料，此與一
    般人多隨車攜帶行車執照，以供查驗之常情不符，顯見被告應有贓物之認識等件
    ，為其論據。然查：
（一）被告於警訊中自承：（機車）是我於九十一年十月六日二十一時三十分，在桃
      園市○○○○○路口偷的，我以自己打造的鑰匙去開機車的鎖，偷來自己騎，
      警方查獲時機車上插的鑰匙，就是我用來偷車的鑰匙等語（偵卷第七頁反面）
      ，與證人即車主丙○○在警訊中指稱：上開輕機車係於九十一年十月六日晚間
      十時十分許，於桃園縣桃園市○○路與延平路口失竊等語（同上卷第十頁反面
      ），就機車失竊之時間、地點，互核並無出入。至本院調取扣案鑰匙勘驗結果
      ，該把鑰匙雖屬一般之機車鑰匙，其上並無打磨痕跡，此與被告前開自白略有
      不同，然被告在偵查中陳稱：鑰匙是王偉傑交給我的，我不知道是不是原廠的
      等語，仍可見該把機車鑰匙係供行竊所用，並非車主之物，此則與被告所述之
      行竊方式相符，是僅以上開出入點，尚不足認定被告竊車之自白不實。此外復
      有贓物領據、桃園縣警察局受理案件記錄表各一份附卷，機車鑰匙一把扣案可
      資佐證。已可認定被告此部分自白，與事實相符，可以採信。
（二）被告雖於偵審中辯稱：機車是向「王偉傑」借的，伊不知道是贓車，在警訊中
      承認是想幫王偉傑擔責任云云，證人即被告之弟乙○○亦證稱：有看到「王偉
      傑」把機車交給甲○○等語。然查，被告在偵查中陳稱：「王偉傑」是我弟弟
      乙○○的朋友，我認識「王偉傑」有二、三年，之前不曾看過「王偉傑」騎乘
      該車云云（同上卷第四十六頁），在本院審理時則稱：在我向「王偉傑」借車
      的前二天，有看到「王偉傑」騎這輛車，但「王偉傑」現在不知道在哪裡云云
      （本院九十二年五月十六日筆錄）。姑不論被告此部分所辯，與警訊中自承偷
      車等語，已有出入，即其忽稱：不曾看過王偉傑騎這輛車云云，旋又稱：借車
      前二天就看過王偉傑騎這輛車云云，亦有矛盾。不僅如此，對照本件失車時間
      在九十一年十月六日晚間十時十分許，有上開受理案件記錄表可稽，距離被告
      被查獲時間即十月七日凌晨一時五十分，前後相距不過四個小時，是被告如何
      能在此前目睹王偉傑騎乘該輛輕機車？且如被告認識「王偉傑」前後達二、三
      年之久，又甫向「王偉傑」借用機車待還，卻不知「王偉傑」現在何處，衡情
      亦難予採信。況公訴人按被告於偵查中所稱：「王偉傑」住大湳，約七十一年
      次等資料，查詢全國戶籍資料結果，亦查無合於上開資料之「王偉傑」其人存
      在，被告又無法提出「王偉傑」個人之年籍資料；就「王偉傑」其人，已無法
      再予調查。另查，被告案發當時，甫假釋出監在外，假釋期間尚未期滿，有被
      告之假釋證明書在卷可稽，被告且自承：假釋官有告訴我不能犯錯，不然會被
      撤銷假釋等語，則被告願否基於朋友情誼，甘冒撤銷假釋之風險，為「王偉傑
      」承擔竊盜刑責？衡情亦不能無疑。綜上，應可見被告所辯：機車是向「王偉
      傑」收來的云云，與現有事證及常情諸多不符，本身即屬事後編造之詞，並不
      足採。至證人乙○○雖亦證稱：有看到「王偉傑」把機車交給甲○○，伊在旁
      邊，伊認識王偉傑是這兩、三天的事情云云，然質之乙○○係在何處目睹王偉
      傑交車予被告，則答稱：伊忘記了云云，且乙○○所述與王俊傑認識時間不久
      一節，亦與被告所稱：伊認識王俊傑有二、三年，他是乙○○的朋友云云，彼
      此明顯矛盾，佐以乙○○係被告之弟，所述不無為被告隱匿之情，是證人乙○○所述，亦不可取。
（三）綜上所述，依現有事證，應足認定被告係竊取上開輕機車，而非收贓。此外，
      復查無其他積極證據，足資認定被告有何公訴人所指之收受贓物罪行。其贓物
      犯行即屬不能證明，依上說明，自應為無罪之諭知。
據上論斷，應依刑事訴訟法第三百零一條第一項，判決如主文。
本案經檢察官陳美華到庭執行職務。
中       華        民        國    九十二   年     五     月    三十    日
                                  臺灣桃園地方法院刑事第五庭
                                      法  官      陳彥宏
右正本證明與原本無異
如不服本判決書應於送達後十日內向本院提出上訴狀
                                      書記官      翁其良
中       華        民        國    九十二   年     六     月     二     日


司法院資訊處製作；財團法人民間司法改革基金會備份。
